【裁判字號】    98,易,165
【裁判日期】    980427
【裁判案由】    竊盜
【裁判全文】
臺灣宜蘭地方法院刑事判決               98年度易字第165號
公  訴  人  臺灣宜蘭地方法院檢察署檢察官
被      告  甲○○
上列被告因竊盜案件，經檢察官提起公訴（98年度偵緝字第11
號），本院判決如下：
    主  文
甲○○無罪。
    理  由
一、程序方面：按被告以外之人於審判外之陳述，雖不符合同法
    159條之1至第159條之4之規定，但經當事人於審判程序同意
    作為證據，法院審酌該言詞陳述或書面陳述作成時之情況，
    認為適當者，亦得為證據。刑事訴訟法第159條之5第1項定
    有明文。查本件被告甲○○對於以下所引之證據資料，均不
    爭執其證據能力，本院認並無違法或不當之情況，是依刑事
    訴訟法第159條之5規定，該傳聞證據均具備證據能力，合先
    敘明。
二、本件公訴意旨略以：被告夥同綽號「小張（彰）」等姓名年
    籍不詳之成年男子3人（下簡稱「小彰」等人），基於意圖
    為自己不法所有之共同犯意，由不知情之賴禹汝提供車號
    1656-FE號自用小客車借予「小彰」，及由被告以其所租用
    之車號252-EK號營業用小客車，作為載運贓物之工具，於民
    國96年12月8日凌晨0時30分許起，被告與「小彰」等共4人
    ，以破壞大門門鎖之方式，接續進入：(一)設於宜蘭縣宜蘭市
    ○○路69號2樓之「ING安泰人壽」竊取筆記型電腦3臺、桌
    上型電腦2臺、液晶螢幕1臺、鑽戒1枚及現金約新臺幣（下
    同）1萬元；(二)上開樓房3樓之「國華人壽」，竊取筆記型電
    腦6臺、液晶螢幕2臺、現金約3萬元；(三)上開樓房4樓之「遠
    雄人壽」，竊取筆記型電腦11臺、桌上型電腦9臺、液晶螢
    幕8臺、投影機1臺、掌上型PDA1臺、戒指1枚及現金約4萬元
    ，得手後分別以上開車輛將竊得之贓物往北搬運。嗣為警調
    取國道五號頭城收費站監視錄影畫面，循線查知上情。因認
    被告涉犯刑法第321條第1項第2款、第4款之加重竊盜罪嫌。
三、訊據被告堅詞否認有何竊盜之犯行，辯稱：伊為計程車司機
    ，載送客人為其業務，伊係於96年12月5日在臺北車站排班
    時，一位姓名年籍不詳叫「黑」什麼的男子以來回2,000元
    之價格要求包車到宜蘭縣宜蘭市○○路69號附近，之後於翌
    日以電話向伊包車到同樣地點，於12月8日再向電話伊叫車
    ，表示以來回3,000元之價格請伊幫忙搬家，伊以為那是「
    黑」什麼的他家。伊到達宜蘭縣宜蘭市○○路69號後停車等
    待，並沒有上樓，「小彰」等人上樓，搬下黑色塑膠袋裝的
    物品放在一樓樓梯間，伊才幫忙搬上車，伊全程均係依照顧
    客之要求而為之，不知道他們是來宜蘭偷東西的，伊並未與
    「小彰」等人有共同竊盜之犯意聯絡等語。
四、按犯罪事實應依證據認定之，無證據不得認定犯罪事實；不
    能證明被告犯罪者，應諭知無罪之判決，刑事訴訟法第154
    條第2項、第301條第1項分別定有明文。又刑事訴訟法第161
    條第1項規定，檢察官就被告犯罪事實，應負舉證責任，並
    指出證明之方法。因此，檢察官對於起訴之犯罪事實，應負
    提出證據及說服之實質舉證責任。倘其所提出之證據，不足
    為被告有罪之積極證明，或其闡明之證明方法，無從說服法
    官以形成被告有罪之心證，基於無罪推定之原則，自應為被
    告無罪判決之諭知（最高法院92年臺上字第128號判例要旨
    參照）。
五、公訴人認被告涉犯加重竊盜罪嫌，無非係以(一)被告之供述；
    (二)證人賴禹汝警詢、偵查中之證詞；(三)證人即「ING安泰人
    壽」員工丙○○、「國華人壽」員工丁○○、「遠雄人壽」
    員工乙○○、迎賓汽車股份有限公司負責人李國良於警詢時
    之證詞；(四)監視錄影畫面翻拍照片12幀；及(五)被告所使用之
    0000 000000號行動電話與0000000000號、0000000000號、
    000000 0000號行動電話之通聯調閱查詢單，為其主要論據
    。
六、經查：
 (一) 被告於96年12月8日凌晨駕駛車牌號碼252-EK號營業用小客
    車至宜蘭縣宜蘭市○○路69號前，與「小彰」等人共同將該
    建物一樓樓梯間之電腦、液晶螢幕等物品搬運至被告計程車
    內，繼而駕駛計程車搭載不詳姓名年籍之男子及上開物品離
    去等情，乃據被告供陳在卷，核與證人即「ING安泰人壽」
    員工丙○○、「國華人壽」員工丁○○、「遠雄人壽」員工
    乙○○於警詢中證述發現公司遭竊之情況相符，此外並有監
    視錄影畫面翻拍照片12幀存卷可憑，固堪信為真實。然被告
    為計程車司機，自96年9月29日起即以包月方式，以每日500
    元之租金向迎賓汽車股份有限公司承租計程車之事實，除有
    小客車租賃定型化契約書附卷可憑外（見警卷第32頁），並
    據證人即迎賓汽車股份有限公司負責人李國良證述明確（見
    警卷第17頁），甚屬明確。而衡諸一般常情，計程車司機於
    他人要求搭乘、包車甚至搬家時，只要價錢合理，鮮少拒絕
    之理，計程車司機與所搭載之顧客間，往往並不熟識，多半
    亦不會探詢乘客搭乘計程車之目的，是本件身為計程車司機
    之被告，在上址等候並搭載姓名年籍不詳之人載運物品離去
    ，是否出於與「小彰」等人共同竊盜之犯意聯絡，應有積極
    事證以資證明。
 (二) 依公訴人所舉監視錄影畫面翻拍照片所示，僅有宜蘭縣宜蘭
    市○○路69號前有人在外等候，及被告所駕駛之計程車與另
    一臺白色裕隆牌自小客車經過國道五號高速公路頭城收費站
    之畫面，無從認被告有公訴人所指與「小彰」等人結夥進入
    宜蘭縣宜蘭市○○路69號2樓「ING安泰人壽」、3樓「國華
    人壽」、4樓「遠雄人壽」之情形，公訴人就所指被告有結
    夥進入上開人壽公司部分，並未為其他舉證，實難認被告確
    有公訴人所指與「小彰」等人結夥進入上開人壽公司之行為
    。公訴人固另舉證人賴禹汝及通聯調閱查詢單為據，惟查，
    證人賴禹汝係證稱車牌號碼1656-FE號自用小客車係其所有
    ，曾借綽號「阿彰」之男子使用，其不知「阿彰」之真實姓
    名等語（見警卷第5至8頁、97年度偵字第799號偵查卷第39
    頁），與被告是否參與本案尚無必然之關連。另依被告所持
    用0000000000號行動電話之通聯調閱查詢單所載，被告持用
    之0000000000號行動電話與0000000000號、0000000000號、
    0000000000號行動電話於本件案發前、後均有聯繫之紀錄（
    見97年度偵緝字第11號偵查卷第38至70頁）。惟前揭通聯紀
    錄，僅足證明被告與0000000000號、0000000000號、000000
    0000號行動電話持用人有電話之聯絡，已難謂聯繫內容有關
    本案竊盜。被告辯稱於本案發生時，係「黑」什麼的男子向
    伊借行動電話跟友人聯絡，案發後則有時接到「小彰」他們
    的電話約叫車，但伊剛好有客人沒有接受他們的叫車等語，
    依被告係擔任計程車司機，偶有乘客臨時借用行動電話，或
    顧客搭乘後再以電話向被告叫車等情況，衡情尚屬平常，實
    難憑前揭通訊紀錄，據以推認被告與「小彰」等人有本案竊
    盜之犯意聯絡。
 (三) 公訴人另指被告曾於警詢時自白知悉「小彰」等人竊盜犯行
    ，並舉被告警詢筆錄第3頁倒數第6行至第4頁第7行為據。然
    查，觀諸上開警詢筆錄，固有「〈警方詢問〉你與綽號『小
    彰』之男子如何聯繫…會合共同行竊」、「〈被告回答〉我
    與綽號『小彰』之男子一同…由他下車察看欲行竊的地點，
    所以行竊當天我才知道到哪裡跟他們會合」、「〈警方詢問
    〉你與綽號『小彰』及姓名不詳之男子如何聯絡分工行竊」
    、「〈被告回答〉…他就包車到宜蘭來看欲行竊的地點並留
    下我所使用的行動電話門號」等語之記載（見警卷被告警詢
    筆錄第3至4頁），然經本院當庭勘驗被告之警詢錄音內容結
    果，警員詢問內容並未問及前述「如何會和共同行竊」、「
    如何聯絡分工行竊」等語，被告回答過程中固描述「小彰」
    等人包伊計程車至宜蘭縣宜蘭市○○路69號之過程，但未稱
    「會合由『小彰』察看欲行竊之地點」等語，此有本院審判
    筆錄可稽（見本院卷第23頁），足信被告並未於警詢中自白
    犯罪。公訴人認被告曾自白犯行，容有誤會。
 (四) 本件依被告所述，其係依顧客包車自臺北至宜蘭搬家之要求
    ，前往宜蘭縣宜蘭市○○路69號前停車等候，於顧客搬運物
    品下樓後，將物品幫忙搬運至車內，並非不合常情。又計程
    車司機排班等候顧客搭乘，與乘客並不認識，亦多未詢問乘
    客使用計程車之目的，本件實難要求被告依乘客搬家之要求
    ，前往宜蘭縣宜蘭市○○路69號前等待「小彰」等人搬運物
    品，或被告幫忙將「小彰」等人以黑色塑膠袋裝之物品搬入
    車內時，已知「小彰」等人係竊取「ING安泰人壽」、「國
    華人壽」、「遠雄人壽」之物。被告辯稱不知「小彰」等人
    竊盜等情，與常情相符，並非無足採信。
 (五) 綜上所述，被告於上揭時地駕駛計程車，至宜蘭縣宜蘭市○
    ○路69號與「小彰」等人搬運「ING安泰人壽」、「國華人
    壽」、「遠雄人壽」之電腦、液晶螢幕等離開現場之事實，
    固堪認定。然依卷內公訴人所舉證據，尚不足以證明被告與
    「小彰」等人就前揭竊盜犯行有犯意聯絡及行為分擔，本件
    實難僅憑證人丙○○、丁○○、乙○○證述發現遭竊之情節
    、監視錄影畫面翻拍照片所示被告曾前往上址之情形，及被
    告於凌晨至上址、參與搬運物品，其持用行動電話與「小彰
    」等男子之行動電話有通聯紀錄等情況證據，即遽予推論被
    告係「小彰」等人實施竊盜犯行之共犯。
七、依前所述，公訴人所舉事證，尚無從說服本院以形成被告有
    罪之心證，依上揭法條規定及說明，自應為被告無罪判決之
    諭知。
八、據上論斷，應依刑事訴訟法第301條第1項，判決如主文。
本案經檢察官黃正綱到庭執行職務
中    華    民    國    98    年    4     月    27    日
                  刑事第四庭  法  官  鄧晴馨
上正本證明與原本無異。
如不服本判決，應於收受送達後10日內向本院提出上訴狀（應附
繕本）。其未敘述上訴理由，應於上訴期間屆滿後20日內補提理
由書狀於本院，上訴於臺灣高等法院。
                              書記官  林怡君
中    華    民    國    98    年    4     月    27    日


司法院資訊處製作；財團法人民間司法改革基金會備份。
